【裁判字號】    92,訴,166
【裁判日期】    920704
【裁判案由】    妨害自由等
【裁判全文】
台灣苗栗地方法院刑事判決                          九十二年度訴字第一六六號
    公  訴  人  臺灣苗栗地方法院檢察署檢察官
    被      告  甲○○
右列被告因妨害自由案件，經檢察官提起公訴（九十一年度偵字第四七九四號），本
院判決如左：
    主      文
甲○○以非法方法剝奪人之行動自由，處拘役拾日，如易科罰金，以佰元折算壹
日；又以強暴妨害人行使權利，處拘役拾日，如易科罰金，以佰元折算日；應執
行拘役伍拾日，如易科罰金，以佰元折算日，緩刑貳年。
    事      實
一、緣甲○○為迫使其妻乙○○回家，竟基於使人行無義之事之強制故意，於民國九
    十一年八月二十七日二十三時三十分許，至乙○○上班地點，即苗栗縣造橋鄉龍
    昇村九車籠五十號厚生玻璃工廠之警衛室，見乙○○欲打卡上班時，以強取其手
    上所攜帶內裝有國民身分證等物之手提袋一個之方式，令乙○○回家，不讓其上
    班，妨害其行使權利。同年九月二十日上午八時許，在上揭地點前，見乙○○騎
    乘ＦＮ｜六三七三號機車下班時，甲○○竟另行基於傷害及剝奪人之行動自由故
    意，以其所騎乘之車號ＧＲ｜六八一０號機車自後追撞乙○○所騎乘之機車，致
    乙○○倒地，而受有左手肘雙腿膝蓋擦傷之傷害（傷害部分，業據乙○○於本院
    審理中當庭撤回告訴，容後補述）後，強行鎖住乙○○之機車，不顧乙○○之同
    事古雲秀欲送乙○○去醫院就醫，以向乙○○稱：「若不上車，將給你難看！」
    之方式，脅迫乙○○坐上其騎乘之上揭機車，並將之載回甲○○位於苗栗縣後龍
    鎮○○里○○路一三０號之住處後，將之鎖在房間內，不讓乙○○外出，而剝奪
    乙○○之行動自由。嗣經古雲秀報警後，經苗栗縣警察局竹南分局新港派出所員
    警許志光、何維浩，於同日二十時許趕赴上址處理，始查悉上情。
二、案經乙○○訴由苗栗縣警察局竹南分局報請臺灣苗栗地方法院檢察署檢察官偵查
    起訴。
    理      由
一、右揭事實，業據被告甲○○於本院審理中坦承不諱，並據證人徐清煥於警訊中、
    證人古雲秀及員警許志光、何維浩於偵查中證述明確，核與告訴人乙○○於偵、
    審中指訴情節相符，並有告訴人受傷照片二幀、現場照片二幀附卷可稽，是被告
    上揭自白確與事實相符。從而，本件事證明確，被告右揭犯行，均堪認定，應予
    依法論科。
二、核被告甲○○所為，係犯刑法三百零二條第一項之剝奪他人之行動自由罪及第三
    百零四條第一項之強制罪。被告所犯上開二罪，犯意各別，行為互殊，罪名互異
    ，應予分論併罰。爰審酌被告與告訴人二人間具有夫妻關係，被告上揭犯罪動機
    ，係肇因於夫妻間失和而生之感情爭執、本件犯罪方法、告訴人所受傷害尚非重
    大、告訴人當庭表示願意原諒被告及被告於本院審理中坦承犯行，足見其已知所
    悔悟，犯後態度良好等一切情狀，而分別從輕量處如主文所示之刑及諭知易科罰
    金之折算標準，並合併定其應執行之刑及諭知易科罰金之折算標準，以示懲儆。
    又被告曾於八十四年五月十六日因偽造文書案件，經台灣新竹地方法院判處有期
    徒刑三月，緩刑二年確定，於緩刑期滿，未經撤銷緩刑宣告，視為刑之宣告失其
    效力，則被告未曾受有期徒刑以上刑之宣告，既有台灣高等法院被告全國前案紀
    錄表一紙附卷可稽，被告受此審判程序，當知所警惕，信無再犯之虞，本院認被
    告所受刑之宣告，以暫不執行為適當，爰併予宣告緩刑二年，以啟自新。
三、至公訴意旨另以：被告於九十一年九月二十日上午八時許，在告訴人上班地點即
    苗栗縣造橋鄉龍昇村九車籠五十號厚生玻璃工廠前，見告訴人騎乘ＦＮ｜六三七
    三號機車下班時，被告竟另行於傷害之故意，以其所騎乘之車號ＧＲ｜六八一０
    號機車自後追撞乙○○所騎乘之機車，致乙○○倒地，而受有左手肘雙腿膝蓋擦
    傷之傷害，因認被告涉有刑法第二百七十七條傷害罪嫌云云。惟按告訴乃論之罪
    ，告訴人於第一審辯論終結前得撤回其告訴，又告訴經撤回者，應諭知不受理之
    判決，刑事訴訟法第二百三十八條第一項、第三百零三條第三款，分別定有明文
    。查本件告訴人告訴被告傷害案件，起訴書認係犯刑法第二百七十七條第一項之
    傷害罪，依同法第二百八十七條前段之規定，須告訴乃論。茲據告訴人於本院審
    理中當庭撤回其告訴，依照上開說明，就此部分原應諭知不受理，惟此部分與被
    告所犯之上揭刑法三百零二條第一項剝奪他人之行動自由罪間，既具有方法、結
    果之牽連關係，屬裁判上一罪，爰不另為不受理之諭知，併此敘明。
據上論斷，應依刑事訴訟法第二百九十九條第一項前段，刑法第第三零二條第一項、
第三百零四條第一項、第四十一條第一項前段、第二項、第五十一條第六款、第七十
四條第一款，罰金罰鍰提高標準條例第一條前段、第二條，判決如主文。
本案經檢察官吳義聰到庭執行職務。
中        華        民        國    九十二    年    七    月      四    日
                                      臺灣苗栗地方法院刑事第二庭
                                          法  官  吳  炳  桂
右正本證明與原本無異。
如不服本判決，應於送達後十日內向本院提出上訴狀（須附繕本），上訴於台灣高等
法院台中分院。
                                          書記官  楊  慧  萍
中        華        民        國    九十二    年    七    月      十    日
附錄本判決論罪科刑法條全文：
刑法第三百零二條第一項：
私行拘禁或以其他非法方法，剝奪人之行動自由者，處五年以下有期徒刑、拘役或三
百元以下罰金。
刑法第三百零四條第一項：
以強暴、脅迫使人行無義務之事或妨害他人行使權利者，處三年以下有期徒刑、拘役
或三百元以下罰金。


司法院資訊處製作；財團法人民間司法改革基金會備份。
